【裁判字號】    99,審訴,569
【裁判日期】    990305
【裁判案由】    清償借款
【裁判全文】
臺灣臺北地方法院民事裁定             99年度審訴字第569號
    原      告  永豐商業銀行股份有限公司
    法定代理人  甲○○
    訴訟代理人  庚○○
    被      告  丁○○
                丙○○
                戊○○
                己○○
                乙○○
上列當事人間清償借款事件，本院裁定如下：
    主  文
本件移送臺灣板橋地方法院。
    理  由
一、按當事人得以合意定第一審管轄法院。而合意管轄，如當事
    人之一造為法人或商人，依其預定用於同類契約之條款而成
    立，按其情形顯失公平者，他造於為本案之言詞辯論前，得
    聲請移送於其管轄法院，民事訴訟法第24條第1項前段、第2
    8條第2項前段分別定有明文。考其立法意旨，在於當事人之
    一造為法人或商人時，通常占有經濟上之強勢地位，提出預
    定用於同類契約之債務履行地或合意管轄條款，則對造如非
    法人或商人則幾無磋商或變更之餘地，倘因該契約涉訟，即
    必須遠赴法人或商人以定型化契約所預定之法院應訴，在考
    量應訴之不便，且多所勞費等程序上不利益之情況下，經濟
    上弱勢者往往被迫放棄應訴之機會，如此不僅顯失公平，並
    某程度侵害經濟上弱勢者在憲法上所保障之訴訟權，於是特
    別明文排除合意管轄規定之適用。是以，定型化契約當事人
    因此爭執涉訟時，如法人或商人據此向合意管轄法院起訴，
    在不影響當事人程序利益及浪費訴訟資源之情況下，非法人
    或商人之他造於為本案之言詞辯論前，得聲請移送於其管轄
    法院。因此，在無其他特別審判籍管轄法院之適用時，法院
    受理此種移轉管轄之聲請，自應依民事訴訟法第1條第1項「
    以原就被」原則定管轄法院。
二、經查，本件原告主張依兩造簽訂之房屋借款約定書第15條約
    定，雙方合意以本院為第一審管轄法院，爰向本院起訴請求
    被告清償借款云云。查被告具狀陳明渠等戶籍及住所地皆在
    台北縣，並在該地區謀生，聲請將本件移送住所地管轄法院
    審理等語，則本件原告以事先擬定之房屋借款約定書約定本
    院為管轄法院，即屬顯失公平，為保護經濟上弱勢之被告，
    揆諸前揭規定及說明所示，本件兩造間既無其他特別審判籍
    管轄法院規定之適用，自應排除合意管轄法院規定之適用，
    且原告事後亦同意被告聲請將本件移送臺灣板橋地方法院管
    轄，則本件依民事訴訟法第1條第1項之規定，自應由臺灣板
    橋地方法院管轄，爰依被告聲請將本件移送於該管轄法院。
三、依民事訴訟法第28條第1項，裁定如主文。
中    華    民    國    99    年    3     月    5     日
                        民事第六庭法官  傅中樂
以上正本係照原本作成。
如對本裁定抗告，須於裁定送達後十日之不變期間內，向本院提
出抗告狀。
中    華    民    國    99    年    3     月    5     日
                                書記官  王文心

司法院資訊處製作；財團法人民間司法改革基金會備份。
